【裁判字號】    95,上易,174
【裁判日期】    950322
【裁判案由】    妨害自由
【裁判全文】
臺灣高等法院臺中分院刑事判決    95年度上易字第167、174號
上  訴  人
即  被  告  陳秀鶴
            洪有義
選任辯護人  劉佳田  律師
上  訴  人
即  被  告  鄧開麒
                      18號
            蔡吉二
            張文秋
            許俊卿
            邱麒麟
            張仕政
                      21號
            陳朝訓
                      樓
            鄒慶樹
            甲○○
上列上訴人等因妨害自由等案件，不服臺灣彰化地方法院94年度
易字第178號中華民國94年11月30日（甲○○以外之被告部分）
、94年12月30日（被告甲○○部分）第一審判決（起訴案號：臺
灣彰化地方法院檢察署93年度偵字第3196號），提起上訴，本院
判決如下：
    主  文
原判決撤銷。
陳秀鶴共同以加害生命、身體之事，恐嚇他人致生危害於安全，
處有期徒刑陸月，如易科罰金，以佰元折算壹日。
洪有義共同無故侵入他人住宅，處有期徒刑陸月，如易科罰金，
以參佰元折算壹日。
鄧開麒共同無故侵入他人住宅，累犯，處有期徒刑參月，如易科
罰金，以佰元折算壹日。
鄒慶樹共同無故侵入他人住宅，處有期徒刑參月，如易科罰金，
以佰元折算壹日。
許俊卿共同無故侵入他人住宅，處有期徒刑貳月，如易科罰金，
以佰元折算壹日。
蔡吉二、張文秋、邱麒麟、張仕政、陳朝訓共同無故侵入他人住
宅，均處拘役參拾日，如易科罰金，均以佰元折算壹日。
甲○○共同無故侵入他人住宅，處有期徒刑參月，如易科罰金，
以佰元折算壹日。
    事  實
一、陳秀鶴曾因傷害、偽造文書案件，均經法院判處有期徒刑確
    定，分別於73年2 月28日、74年11月28日易科罰金執行完畢
    （執行完畢逾五年，不構成累犯）；鄧開麒曾因偽造文書案
    件，經臺灣基隆地方法院判處有期徒刑5 月確定，甫於90年
    10月23日執行完畢，許俊卿則曾因二次妨害自由案件，分別
    經法院判處有期徒刑1 年6 月、9 月確定，分別於74年3 月
    7 日、83年1 月18日執行完畢（執行完畢逾五年，不構成累
    犯）；鄒慶樹曾因妨害自由案件，經法院判處有期徒刑4 月
    確定，於74年8 月16日執行完畢（執行完畢逾五年，不構成
    累犯）。甲○○曾因妨害自由案件，經法院判處罰金4500元
    ，於88年6月17日執行完畢，又因野生動物保育法案件，經
    法院判處有期徒刑8月確定，於86年2月4日縮短刑期執行完
    畢出獄（均不構成累犯）。陳秀鶴與洪有義為表親關係，洪
    有義、鄧開麒、蔡吉二、張文秋、許俊卿、邱麒麟、張仕政
    、陳朝訓、鄒慶樹、甲○○等人則係朋友關係。緣施恭喜與
    施學隆間有債權債務關係，陳秀鶴則為施恭喜生前之同居女
    友，從而得知施恭喜有此債權，於86年11月間施恭喜死亡後
    ，陳秀鶴遂持施學隆開立予施恭喜之本票及支票，並藉為施
    恭喜妻之名義，經常向施學隆索取債務，施學隆則表示該債
    務於施恭喜生前已經清償大部分款項，且其與陳秀鶴間並無
    債務關係，致陳秀鶴均索討未果。惟陳秀鶴仍未罷休，為逼
    迫施學隆還錢，竟請託洪有義以多數人前往施學隆住處，以
    侵入住宅討債施壓方式索取上開債務，而於93年4月19日下
    午，先由陳秀鶴前往台中縣大里市○○里○○路21巷2弄2號
    洪有義住處，告知正於該處泡茶聊天之洪有義、鄧開麒、蔡
    吉二、張文秋、甲○○、許俊卿、邱麒麟、張仕政、陳朝訓
    及鄒慶樹等人，欲前往施學隆住處討債，陳秀鶴、洪有義等
    11人即共同基於無故侵入他人住宅之犯意聯絡，由陳朝訓駕
    駛一部廂型車，搭載張仕政、蔡吉二、張文秋、鄧開麒、邱
    麒麟，一共6人，許俊卿駕駛一部自用小客車，搭載洪有義
    、甲○○、鄒慶樹一共四人，陳秀鶴則自行開車前往，陳秀
    鶴、洪有義等11 人到達彰化縣福興鄉○○村○○路○段736
    巷37號施學隆之住處，未經施學隆之同意，且不顧施學隆、
    許麗娟（為施學隆之妻，同住該處）及施明宏（為施學隆之
    子，同住該處）拒絕其進入住處內之要求，陳秀鶴、洪有義
    等人倚仗人多勢眾，由許俊卿駕駛自用小客車未經同意強行
    駛入施學隆上開住處圍牆大門內之空地停放，陳朝訓駕駛之
    廂型車則停於大門外之產業道路上，由陳秀鶴、洪有義、甲
    ○○、許俊卿四人則強行進入施學隆上住處之客廳，鄒慶樹
    則強行進入施學隆住處之廚房，並不顧施明宏退去之請求，
    反稱：「我就是要進來，你要怎麼樣」後返身再進入上開客
    廳，其餘人則或閒逛於施學隆住處大門內之空地，或群聚於
    大門外之道路上，眾人隨意進進出出施學隆住處之客廳、廚
    房、空地、大門內外，挾以人多勢眾，在施學隆住處內到處
    走動之方式，以此為威嚇之用，並於陳秀鶴、洪有義強行進
    入上開客廳後，陳秀鶴另行起意，出言對施學隆、許麗娟、
    施明宏恫稱：「給我好好認清這家人，好好處理」「要讓你
    家人消失」「等你家人、兒子、女兒消失時，就知道苦」等
    語，使在場之施學隆、許麗娟及施明宏心生畏懼，致生危害
    於安全。嗣經施明宏報案後，員警洪明德、林志清於同日下
    午5時10分許抵達現場處理而查獲上情。
二、案經施學隆訴由彰化縣警察局鹿港分局報請臺灣彰化地方法
    院檢察署檢察官偵查起訴。
    理  由
一、訊據被告陳秀鶴、洪有義、鄧開麒、蔡吉二、張文秋、許俊
    卿、邱麒麟、張仕政、陳朝訓、鄒慶樹、甲○○等人，固不
    否認於上開時、地前往告訴人施學隆住處之情，惟均矢口否
    認有何不法犯行，其等於原審及本院審理時，分別為以下辯
    解：
  (一)被告陳秀鶴辯稱：因為我過去有去告訴人那裡要錢，但是要
    不到錢，還被他們打，所以我去向被告洪有義哭訴，被告洪
    有義說他如果他要回鹿港就會過去看看，我才會和他們一起
    去，當天我有去向告訴人討債，但是我沒有進入被害人家中
    ，我們在路邊等，警察就來了，警察就叫我及被告洪有義進
    去告訴人的辦公室裡面，就在裡面與告訴人協調，也沒有恐
    嚇告訴人云云。
  (二)被告洪有義辯稱：當天我有陪被告陳秀鶴去告訴人那裡，但
    是我沒有進入告訴人家中，是警察洪明德叫我們進入告訴人
    辦公室的，我進入後告訴人拿資料要給被告陳秀鶴看資料，
    我有幫被告陳秀鶴看資料，我說那是他們的帳目問題，與我
    沒有關係，我要他們自己協調，其他跟我同行的人不是我帶
    去的，是要跟我一起去鹿港玩的。他們去告訴人那裡也不知
    道被告陳秀鶴是要去跟告訴人要錢的。當天我們總共開2部
    車子，有一部旅行車是被告張仕政開的，另外我坐被告許俊
    卿開的車子，被告陳秀鶴自己開1部車子去云云。
  (三)被告鄧開麒辯稱：當天我們到告訴人那裡的時候，我只知道
    有進入的是被告陳秀鶴、被告洪有義，在裡面協調，協調事
    項我不清楚，當天我是因為工作休息，到被告張仕政家中，
    就跟他們一起外出，我沒有進入告訴人家中云云。
  (四)被告蔡吉二辯稱：當天我去被告張仕政家中坐，被告張仕政
    就邀我去外面走走，我們都是在圍牆外面走走，沒有進入告
    訴人家中云云。
  (五)被告張文秋辯稱：我去找被告洪有義泡茶，被告洪有義說要
    去彰化玩，開到告訴人家中巷子口的時候，看到被告陳秀鶴
    也開車抵達，被告洪有義就說他要跟被告陳秀鶴去看看債務
    處理狀況，我們就在外面等，我們沒有進入告訴人家中。我
    們在外面等了幾分鐘警察就來了。我們在外面走來走去云云
    。
  (六)被告許俊卿辯稱：當天我去草屯回來到被告洪有義家中坐，
    被告洪有義說他要去鹿港找親戚，順便幫他姐會帳，我就跟
    他們一起去，到告訴人那裡後，沒多久警察就來了，並對被
    告陳秀鶴大小聲，被告陳秀鶴就很激動的跟洪警員說話，裡
    面發生什麼事情我不清楚，我人在外面沒有進入告訴人家中
    。我沒有說恐嚇告訴人的話云云。
  (七)被告邱麒麟辯稱：當天我休假，我在被告洪有義他們家中坐
    ，被告洪有義說要去鹿港玩，我就跟他們出去，到告訴人那
    裡的時候，我人在路邊，我沒有進入告訴人家中，也沒有看
    到有什麼人進入云云。
  (八)被告張仕政辯稱：當天我也是去被告洪有義家中泡茶，想說
    下午沒有事情，就跟他們一起去鹿港玩，去告訴人那裡的時
    候，看到前面的車子停下車來，我也跟著停車，我不知道被
    告洪有義下車要做什麼，坐我車子的人有下車尿尿，想說是
    休息的時間，我去買檳榔，沒有多久警察就來了，我沒有進
    入告訴人家中云云。
  (九)被告陳朝訓辯稱：當天我去被告洪有義家中泡茶，就跟他們
    一起去鹿港玩，我看被告洪有義下車，我就下車尿尿，我一
    尿完過了沒有多久警察就來了。我沒有進入告訴人家中，我
    沒有看到何人進入告訴人家中云云。
  (十)被告鄒慶樹辯稱：當天我去被告洪有義處泡茶，我就跟他們
    去鹿港玩，我去到告訴人那裡的時候，被告洪有義說要跟他
    姐姐去跟人家會帳，沒有多久警察就來了，我沒有進入告訴
    人家中云云。
  (十一)被告甲○○辯稱：警察到之前我是沒有進入被害人家中，我
    是警察來的時候才進去的，我坐在沙發上是警察來了以後，
    我才進去的，他們在吵後我才進去的云云。
二、本院查：
  (一)被告陳秀鶴等十一人出發前，均已知悉係要前往告訴人施學
    隆住處催討債務
  被告陳秀鶴於警詢中供稱：「我於93年4月19日下午3時，夥
    同約11人至彰化縣福興鄉○○村○○路○段七三六巷三七號
    ，是我提議，有告知欲至該處討還債務」等語（參見偵卷33
    頁）；再於偵查中供稱：「是我發起要去被害人家中。我只
    認識洪有義，其他人是在洪有義處泡茶，我並不認識他們」
    「我要跟施學隆討錢，因為我之前曾被他們打，所以他們要
    跟我一起去」（參見偵卷114頁）。
  被告洪有義於警詢中供稱：「是要去該處討債。是陳秀鶴帶
    領我及其他人去」（參見警詢筆錄，偵卷37頁）、於偵查中
    供稱：「陳秀鶴到我那裡，當時我們剛好在泡茶，陳秀鶴提
    議說他要去跟施學隆要錢，但因陳秀鶴之前有被他打，所以
    我們才一起去現場看，他們其他九人是我的友人，並未進入
    現場。我知道陳秀鶴是要去要錢」（參見偵卷115頁）
  被告鄧開麒於警詢中供稱：「由陳秀鶴帶我們一起去的，要
    找債務人核對債務」（參見偵卷39頁）、於偵查中供稱：「
    是洪有義跟我們說陳秀鶴去要錢，我們怕陳秀鶴被欺負才跟
    著一起去」「是洪有義跟我們說陳秀鶴去要錢，我們怕陳秀
    鶴被欺負才跟著一起去」（參見偵卷115、116頁）、「我們
    是經洪有義提議說陳秀鶴被人欺負，要我們一起去比較安全
    」（參見偵卷131頁）
  被告蔡吉二於偵查中供稱：「是洪有義跟我們說陳秀鶴去要
    錢，我們怕陳秀鶴被欺負才跟著一起去」（參見偵卷115、
    116頁）
  被告張文秋於警詢中供稱：「洪有義邀我共11人，前往該處
    要債，我是陪他們去。是洪有義告訴我，因陳秀鶴要去要債
    ，邀我們一起去，由陳秀鶴帶我們一起前往」（參見偵卷43
    頁）、於偵查中供稱：「是洪有義跟我們說陳秀鶴去要錢，
    我們怕陳秀鶴被欺負才跟著一起去」「我知道陳秀鶴是去要
    跟對方討錢」（參見偵卷115、11 6頁）。
  被告甲○○於警詢中供稱：「因債務關係而至施學隆宅處，
    我們11人是由陳秀鶴帶領我們去的，要保護陳秀鶴不要被打
    」（參見偵卷45頁）、於偵查中供稱：「是洪有義跟我們說
    陳秀鶴去要錢，我們怕陳秀鶴被欺負才跟著一起去。我知道
    陳秀鶴是去要跟對方討錢」（參見偵卷115、116頁）
  被告許俊卿於警詢中供稱：「洪有義找我一同去的。洪有義
    要我載他去」（參見偵卷47頁）、於偵查中供稱：「是洪有
    義跟我們說陳秀鶴去要錢，我們怕陳秀鶴被欺負才跟著一起
    去」（參見偵卷115、116頁）
  被告邱麒麟於偵查中供稱：「是洪有義跟我們說陳秀鶴去要
    錢，我們怕陳秀鶴被欺負才跟著一起去」（參見偵卷115、
    116頁）
  被告張仕政於警詢中供稱：「因陳秀鶴欲前往要債怕其被欺
    負，我與洪有義等11人陪同其前往要債。是陳秀鶴提議，並
    由陳秀鶴帶同我們共11人一同前往」（參見偵卷51頁）、於
    偵查中供稱：「是洪有義跟我們說陳秀鶴去要錢，我們怕陳
    秀鶴被欺負才跟著一起去」（參見偵卷115、116頁）「當天
    我在洪有義家中泡茶，陳秀鶴去找洪有義並說要討債還被打
    ，結果洪有義就說去看看，為何會有欠債還要打人的，我就
    跟洪有義一起到現場．．．．」（參見偵卷132頁）
  被告陳朝訓於警詢中供稱：「是洪有義帶我們的，稱要對財
    務」（參見偵卷53頁）、於偵查中供稱：「是洪有義跟我們
    說陳秀鶴去要錢，我們怕陳秀鶴被欺負才跟著一起去」（參
    見偵卷115、116頁）
  被告鄒慶樹於警詢中供稱：「是陳秀鶴提議要我們一起去討
    債，因為陳秀鶴怕被欺負」（參見偵卷55頁）、於偵查中供
    稱：「是洪有義跟我們說陳秀鶴去要錢，我們怕陳秀鶴被欺
    負才跟著一起去。」（參見偵卷115、116頁）、「當天我在
    洪有義家中泡茶，聽說討債被打，所以洪有  義就說去看看
    ，我就過去了．．」（參見偵卷133頁）
    綜合上開供述內容及其後客觀上被告等人確實前開告訴人施
    學隆住處討債之事實，足見：(1)本件係被告陳秀鶴提議、發
    起前往告訴人施學隆住處，且於行前被告陳秀鶴有告知其他
    被告等，目的是前往前往告訴人住處討還債務。足認被告洪
    有義等人有倚仗人多勢眾，共往他人住處討債，是被告等人
    有進入他人住處，運用人數優勢，施加告訴人償債壓力之犯
    意聯絡應可認定。
  (二)被告陳秀鶴、洪有義等人於警方據報前往現場時，客觀上已
    經無故侵入告訴人住處；被告陳秀鶴並另以言詞恐嚇告訴人
    等。
  (1)告訴人施學隆於原審法院審理時，以證人身分經隔離具結証
    稱：「是被告陳秀鶴帶十多人到我家」「有3台車到我家，
    先停在我家圍牆內，警察來，才開到外面」「我看到的是許
    多人進來。我看到壹台車子在圍牆內，外面我沒有看到」「
    警察來之前，所有的人都有進入（即指住處圍牆內）」「鐵
    門沒有關，他們自行進來。我兒子問他因何可以進來，他說
    我要進來你有什麼辦法」「我很害怕，有許多人罵三字經，
    有人說要打死」「後來有人到廚房，有人到神壇，有人到客
    廳，進進出出」「他們（即指被告陳秀鶴、洪有義）在客廳
    吵，說要討債，要還錢，要不然要打死我，被告陳秀鶴要那
    些人對我的兒子認起來，如果你兒子失蹤的話，你就知道」
    「我很害怕。我擔心日後我兒女的安危」「從那些人到進入
    屋內，到警察來，相隔約十分鐘」「他們有一群人在外面罵
    ，我很害怕，我沒有辦法確定有多少人進入我的屋子，但是
    我知道確實有很多人人進入我的屋子」「我只看到裡面有五
    、六人，圍牆內有人，外面也有人」「有很多人講，有人說
    要打死我，但是我不知道是什麼人說要打死我，當時我很害
    怕，被告陳秀鶴說要他們認清我的兒子，如果是失蹤，你不
    要難過」「除被告陳秀鶴、被告洪有義，還有三人在客廳，
    是被告鄒慶樹（經當庭指認），其他的人我想不起來」「他
    們進進出出，應該都有進去，被告許俊卿有進入（當庭指認
    ），其他的人現在要我認，我也認不出來」「我兒子告訴我
    有一個有鬍鬚的人有進入廚房」等語。
  (2)被害人許麗娟於原審審理時，以證人身分，經隔離訊問具結
    証稱：「那天被告陳秀鶴帶十多人到我家，許多人不聽我兒
    子的制止，從我家最前面鐵大門進入。當時鐵門沒有關」「
    我當時在客廳，後來趕快跑出來，我兒子從工廠那邊跑出來
    ，我先生在客廳，警察未到的時候，他們有些人就到客廳，
    被告陳秀鶴說這是他太太，這是他兒子，這是她女兒，要他
    們記住。再來接著說哪天你的女兒、兒子消失，你就知道苦
    ，是被告陳秀鶴對我們講的」「很多人。有的在裡面，有的
    在外面，有的在神壇，有的在廚房，有的在圍牆內，有的在
    圍牆外」「在客廳的人，有被告洪有義有在場、被告甲○○
    在沙發上，還有壹個留鬍鬚的（經當庭指認即為被告鄒慶樹
    ）」「沒有人讓他們進入屋內，是他們硬要進入的」「我當
    時很害怕。是我兒子報案請警察保護我們」「從他們進入我
    家，直到警察來臨，時間約十分鐘」「被告等人是一起進入
    」「有些人在客廳，有些人在圍牆內、有的人在廚房」「我
    不答應他們進入，我兒子也有阻擋」「對，是被告陳秀鶴在
    指揮說恐嚇的話，因為當時我很害怕，其他人說的話我就不
    記得了」等語。
  (3)被害人施明宏於原審審理時，以證人身分，經隔離訊問具結
    証稱：「一共有兩台車，壹台停在圍牆內，壹台停在圍牆外
    。有十多人下車，我從工廠走出來」「我問他們你要找何人
    ？我說不同意他們進入，他們說我為什麼不可以進入」「後
    來有十多個進入我家廚房、客廳，我進廚房打電話報警」「
    走進入廚房的是有鬍鬚的那一個，是被告鄒慶樹（經當庭指
    認）我問他為什麼可以進來，他對我說我就是要進來，你要
    怎麼樣」「後來他就走進客廳，我就打電話報警後，我就去
    客廳，警察就來了」「蠻多人的，進進出出」「在客廳有被
    告陳秀鶴、洪有義、甲○○、鄒慶樹，其他的人進進出出。
    」「被告陳秀鶴說要他們把兒子、女兒記清楚，以後他們不
    見了就知道苦了」「他們一大堆人都在叫囂」「我感到恐懼
    」「從那群人進入家，到警察到，時間相隔十分鐘」「沒有
    人讓他們進入客廳，是他們自己進入的，門關起來，沒有鎖
    。我對他們說他們不可以進來」「有固定幾人在客廳，其他
    人都進進出出」「被告陳秀鶴、洪有義、甲○○、鄒慶樹在
    客廳，其他人進進出出」「是我報警後，警察來之前，我父
    親就有和被告講話，在客廳和神壇」等語。
  (4)證人即現場處理警員洪有德於偵查中証稱：「當時我跟林志
    青去處理，當時人很多，所以請求支援，當時我們到達現場
    大門時有七、八人，辦公室內有五、六人，而大門跟辦公室
    之間有一、二人，他們都走來走去、進進出出。我到辦公室
    時，陳秀鶴說被害人欠他們錢，並提出影印借據等，而被害
    人當時提出告訴，他說他不讓他們進入公司，而且陳秀鶴恐
    嚇他，當時陳秀鶴等人進進出出好多人」等語（參見偵卷14
    0頁）；再於原審審理時證稱：「那天，我和林志青一起過
    去，我們是第一個到現場，到了之後，我們看到門口有人，
    進工廠後，有人走出來，所謂門口就是圍牆的鐵門，他們進
    進出出，入口處有多少人我記不起來，廣場也有人，印象中
    陳秀鶴剛好從工廠出來，靠近客廳的地方，．．．．廣場上
    大約有多少人我已經忘記了，大約有五、六人左右，廣場上
    停放一部車子，圍牆外還有一部車子」「施學隆跟我說，他
    們沒有經過同意就進入廣場，並對他們恐嚇，要提出告訴」
    「到達時，他們在客廳外面空地，一群人走出來，除陳秀鶴
    以外，另外還有五、六人，五、六人不包括屋主三人。偵訊
    時，稱辦公室內有五、六人，這五、六人包括告訴人三人，
    詳細數字我已經忘記」「大門有七、八人，大門跟辦公室之
    間有一、二人」這是指工廠與圍牆內的空地，有一、二人。
    他們走來走去、進進出出，我的意思是他們在空地內走來走
    去，他們並沒有在房子內進進出出，剛到時，他們是在空地
    內進進出出，我在偵訊時，是指我到了以後，他們在房內空
    地進進出出」等語。
  (5)證人即現場處理警員林志青於原審審理時証稱：「到達後，
    看到圍牆外面有五、六人，進入圍牆內，又看到一群人走出
    來，我們請他們到辦公室去談，是經過他們同意，所謂圍牆
    外面五、六人是在門口入口處，在庭院裡面有幾人已經記不
    清楚，他們在那邊做什麼我記不清楚，他們是在處理債務糾
    紛，我們跟他們說債務問題警方不介入，進入辦公室後，是
    他們跟我們一起進入的，他們原來在庭院，我們請雙方面的
    人進入，除屋主三人外，還有陳秀鶴，還有幾名男子，我已
    經不記得誰，進入後，施學隆當場跟我們警方他說要告陳秀
    鶴等人恐嚇及無故進入住宅，他們是在大聲討論債務問題，
    其他沒有」「在辦公室門口約有六、七人，包括屋主三人，
    我只能認出陳秀鶴，其他人我認不出。偵訊時，稱很多人進
    進出出，時間已久，我不記得了，當時客廳瞭解情形時，被
    告有幾個人進來，有幾個人出去，這是我描述客廳裡面的情
    形，不是剛到達時的情形」等語。
  (6)綜合上開證述內容，足認：被告陳秀鶴等11人確未經施學
    隆之同意，且不顧施學隆、許麗娟及施明宏拒絕其等進入住
    處內之要求，被告陳秀鶴、洪有義等人倚仗人多勢眾，由被
    告許俊卿駕駛自用小客車未經同意強行駛入告訴人施學隆上
    開住處圍牆大門內之空地停放，被告陳朝訓駕駛之廂型車則
    停於大門外之產業道路上，被告陳秀鶴、洪有義、甲○○、
    許俊卿等人則強行進入該住處之客廳，被告鄒慶樹則強行進
    入該住處之廚房，並不顧施明宏退去之請求。其餘被告等或
    閒逛於施該住處大門內之空地，或群聚於大門外之道路上，
    眾人隨意進進出出告訴人施學隆住處之客廳、廚房、空地、
    大門內外。被告等人挾以人多勢眾，在告訴人施學隆住處
    內到處走動、隨意進出之方式之犯意聯絡，以此為威嚇之用
    。被告陳秀鶴出言對施學隆、許麗娟、施明宏恫稱：「給
    我好好認清這家人，好好處理」「要讓你家人消失」「等你
    家人、兒子、女兒消失時，就知道苦」等語，使在場之施學
    隆、許麗娟及施明宏心生畏懼。上開警員之証述到場後之
    所見情況，核與告訴人施學隆等三人上開指述被告等人於警
    員未到前之情況，顯可連結，情節亦屬相符。
  (三)無積極證據證明陳秀鶴以外之被告等，就上開恐嚇部分有犯
    意聯絡俗諺云相罵無好話，被告等人以此等陣杖前往告訴人
    住處討債，在交涉過程中，團體成員出言不遜，以過激、不
    法言詞恐嚇他人，固是事理之常，然此事理之常，不足以認
    定陳秀鶴之外之被告等十人，就被告陳秀鶴前開所為恐嚇犯
    行，在犯意上有直接故意或間接故意（不確定故意）存在，
    而有犯意之聯絡。況依前所認定，陳秀鶴以外之被告等十人
    ，係於前開時、地，在被告洪有義住處，泡茶聊天，在陳秀
    鶴、洪有義邀請之下，始參與討債行列，與一般俗稱討債公
    司成員，以討債為業，言詞恐嚇為其必要手段顯非相同，在
    無證據證明陳秀鶴以外之被告等十人，就被告陳秀鶴上開恐
    嚇犯行，有何具體證據證明彼等有犯意聯絡之情形下，尚不
    得以該罪相繩。
  (四)被告陳秀鶴等人另辯稱：係警員請渠等進入告訴人住處云云
    ；另陳秀鶴以外之被告等十人嗣後雖辯稱：伊等係相約前住
    鹿港遊玩、用餐云云，到達現場時方知討債云云。查：
  (1)被告等人係於警方到達現場前，已客觀上或主觀上基於共同
    犯罪之意思聯絡，侵入告訴人住宅，告訴人之子因而報案等
    情，已見前述，非指警方於到達後，請被告陳秀鶴、洪有義
    在告訴人住處進行協調，是其等所辯，顯然意圖模糊焦點，
    難以採信。
  (2)依前所述，被告等人於初供時，尚未提及至鹿港遊玩、用餐
    之事，且被告等人若確係相約前往他處遊玩，又何需先遠從
    臺中縣大里市洪有義之住處，駕車前往彰化縣福興鄉之理？
    況且即令被告等人於決定前往告訴人住處討債之後，被告洪
    有義表示，以前往鹿港用餐，以表酬謝之意，亦與被告等人
    成立本件犯行不生影響。
  (3)本院於審理時勘驗警方於到達現場後，所錄製之錄音帶，內
    容固無恐嚇之語，然查：本件侵入住宅及恐嚇之犯行，均發
    生於警方據報到達現場之前，已見前述，是警方於到達現場
    後所錄製之錄音帶或錄影帶（蒐證錄影帶已遺失之情，有彰
    化縣警察局鹿港分局94年5月7日鹿警刑字第0940012424 函
    附原審卷及原審94年11月17日審理筆錄証人洪明德証稱：未
    保管該錄影帶可參），縱無前開認定之事實，亦無從為被告
    等有利認定甚明。況以被告陳秀鶴、洪有義在告訴人住處、
    在執行公權力之警員前，錄音帶中所示情緒激動之言詞，亦
    可窺知其態度之倨傲。
  (五)此外並有告訴人施學隆彰鹿路六段七三六巷三七號位置平面
    圖（偵卷64頁）、現場照片數幀（偵卷170頁以下）在卷足
    稽。綜上所述，被告等上開所辯顯係事後卸責之詞，均不足
    採信，本件事證已臻明確，被告等人犯行應堪認定。
三、核被告陳秀鶴、洪有義、鄧開麒、蔡吉二、張文秋、許俊卿
    、邱麒麟、張仕政、陳朝訓、鄒慶樹、甲○○等人所為，均
    係犯刑法第306條第1項之無故侵入住宅罪。被告陳秀鶴另犯
    刑法第305條之恐嚇危害安全罪。被告陳秀鶴等十一人就侵
    入住宅罪部分，均有犯意之聯絡，行為之分擔，均為共同正
    犯。被告陳秀鶴所犯上開二罪間，有方法結果之牽連關係，
    為牽連犯，應從一重之刑法第305條之恐嚇危害安全罪處斷
    。次查被告鄧開麒曾因偽造文書案件，經臺灣基隆地方法院
    判處有期徒刑5月確定，甫於90年10月23日執行完畢，有本
    院被告全國前案紀錄表在卷可憑，被告鄧開麒於有期徒刑之
    執行完畢後五年以內，復犯有期徒刑以上之本罪，為累犯，
    應依刑法第47條之規定加重其刑。
四、原審法院就被告等人論罪科刑固非無罪，惟認定陳秀鶴以外
    之被告十人亦犯恐嚇罪，並認與陳秀鶴成立共同正犯尚有未
    洽，其理由已見前述，應撤銷改判。爰審酌被告陳秀鶴曾有
    傷害、偽造文書案件，均經法院判處有期徒刑確定，並執行
    完畢，被告陳秀鶴係本案之源起，被告洪有義係主導本案之
    主要行為人，被告鄧開麒上開累犯素行，被告許俊卿曾有二
    次妨害自由前科犯行，且被告許俊卿駕車前往並無故進入告
    訴人施學隆住處客廳之主要犯行，被告鄒慶樹亦曾有妨害自
    由案件，並無故進入告訴人施學隆住處廚房、及客廳之犯行
    ，及被告等人之犯罪之手段、被告等人倚仗人多勢眾，恃強
    凌弱，嚴重侵害他人居家安全，為社會最錯誤之示範，所生
    危害非輕，及被告等犯後均矢口否認犯行，飾詞狡辯毫無悔
    改之心，及公訴人之求刑等一切情況，分別量處如主文所示
    之刑，並均諭知易科罰金之折算標準，以資警惕。公訴意旨
    認陳秀鶴以外之被告等十人亦犯有恐嚇罪部分，其不為本院
    所採，理由已見前述，惟公訴人就此部分既與前開有罪部分
    ，依牽連犯裁判上一罪關係起訴，均不另為無罪諭知，併予
    敘明。
五、被告蔡吉二經合法傳喚，無正當理由未到庭，爰不待其陳述
    ，逕行判決。
六、據上論結，應依刑事訴訟法第三百六十九條第一項前段、第
    三百六十四條、第三百七十一條、第二百九十九條第一項前
    段，刑法第二十八條、第三百０六條第一項、第三百０五條
    、第五十五條、第四十七條、第四十一條第一項前段，罰金
    罰鍰提高標準條例第一條前段、第二條，判決如主文。
本案經檢察官乙○○到庭執行職務。
中    華    民    國    95    年    3    月    22     日
            刑事第四庭  審判長法  官  洪  耀  宗
                              法  官  江  德  千
                              法  官  劉  登  俊
上列正本證明與原本無異。
不得上訴。
                              書記官  粘  銘  環
中    華    民    國    95    年    3    月    23     日
                                                      Ａ


司法院資訊處製作；財團法人民間司法改革基金會備份。
